臺灣臺中地方法院刑事判決　　　　　　　96年度易字第3965號
公　訴　人　臺灣臺中地方法院檢察署檢察官
被　　　告　乙○○
上列被告因詐欺案件，經檢察官提起公訴（九十六年度偵字第一
四０七０號），本院合議庭裁定進行簡式審判程序，判決如下：
    主    文
乙○○幫助意圖為自己不法之所有，以詐術使人將本人之物交付
，處有期徒刑肆月，如易科罰金，以新臺幣壹仟元折算壹日。減
為有期徒刑貳月，如易科罰金，以新臺幣壹仟元折算壹日。
    犯罪事實
一、乙○○已預見將自己之金融機構帳戶存摺、提款卡連同密碼
    提供他人使用，因該帳戶所有人名義與實際使用者不同，使
    用者即可藉此躲避員警追查，作為詐欺取財之犯罪工具；且
    現今一般金融機構帳戶之申請甚為簡易方便，如係基於正當
    用途而有使用帳戶之必要，通常需用人得以自己名義申請辦
    理即可，本無借用他人帳戶掩飾資金流向之必要。惟乙○○
    在不違背其本意之下，竟為圖獲取不法利益，基於幫助他人
    涉犯詐欺取財罪行之不確定故意，於民國九十五年十二月初
    某時，在臺中市○○路與公園路口，將其所申辦之寶華商業
    銀行太平分行帳號000000000000號帳戶之存摺
    、提款卡，一併交予綽號「阿偉」之不詳姓名年籍男子（並
    無證據證明該受領人尚未年滿十八歲），乙○○並同時告知
    提款卡密碼，而綽號「阿偉」之人則允諾提供每月新臺幣（
    下同）三萬元之薪資作為對價。嗣綽號「阿偉」之人所屬犯
    罪集團成員，果基於意圖為自己不法所有之犯意，於九十六
    年一月七日下午五時十分許，撥打電話與人在宜蘭縣五結鄉
    之甲○○取得聯繫，並佯稱自己為綽號「楊仔」之友人，急
    需借款五萬元以供週轉。致使甲○○不知有偽，陷於錯誤，
    乃於同年月八日（即翌日）上午十時五十分許，前往新光銀
    行宜蘭分行內，依從電話中之指示匯款五萬元至乙○○所提
    供之上開寶華商業銀行帳戶內，該犯罪集團成員即以此方式
    詐騙財物得手。嗣甲○○匯款後察覺有異，經向友人查證後
    發現受騙，而於九十六年一月九日報警處理，經警依據前揭
    指示匯款之帳戶循線查獲乙○○，始悉上情。
二、案經臺中縣警察局霧峰分局報告臺灣臺中地方法院檢察署檢
    察官偵查起訴。
    理    由
一、本件被告乙○○於準備程序中，先就上開犯罪事實為有罪之
    陳述，且所犯係死刑、無期徒刑、最輕本刑為三年以上有期
    徒刑以外之罪，經本院合議庭依刑事訴訟法第二百七十三條
    之一第一項之規定，裁定由法官一人獨任進行簡式審判程序
    ，先此敘明。
二、上開犯罪事實，業據被告乙○○於本院審理時認罪不諱，核
    與證人即被害人甲○○於警詢時證述之被害經過相符，並有
    新光銀行匯款申請書、被告於寶華商業銀行太平分行開戶之
    基本資料及交易明細表各一份附卷可稽，足徵被告前揭自白
    應屬實情。按刑法第十三條所稱之故意本有直接故意（確定
    故意）與間接故意（不確定故意）之別，條文中「行為人對
    於構成犯罪之事實，明知並有意使其發生者」為直接故意，
    至於「行為人對於構成犯罪之事實，預見其發生而其發生並
    不違背其本意者」則屬間接故意；又間接故意與有認識的過
    失（又稱疏虞過失）之區別，在於二者對構成犯罪之事實雖
    均預見其能發生，但前者對其發生並不違背其本意，後者則
    確信其不發生。而金融機構帳戶之申請甚為簡易方便，如係
    基於正當用途而有使用帳戶之必要，通常需用人得以自己名
    義申請辦理即可，本無假手他人之必要，更無須以提供帳戶
    作為聘僱條件或支付每月三萬元薪資之對價之理。倘該不詳
    姓名之人非將被告提供之金融機構帳戶作為犯罪所得存提進
    出及其他不法用途，豈須隱匿自己真實姓名而出資向被告收
    購供己使用？又被告率將自己所有金融機構帳戶交予他人使
    用，且與他人並非熟識，衡之常情，如此乖離常態之交易行
    為，就一般具有相當社會經驗之人而言，當可輕易預見該人
    收購存摺、提款卡係供作非法使用。再者，蒐集他人金融機
    構帳戶作為被害人匯入款項之交易媒介，用以隱匿真正犯罪
    者身分及資金流向之犯罪模式，多係用於詐欺取財之犯罪，
    此乃一般使用人頭帳戶常見之非法利用類型，復經大眾傳播
    媒體再三披露，被告亦無從諉為不知。則該不詳姓名之人於
    取得被告提供之金融機構帳戶後，嗣經用於詐欺取財之不法
    用途，此種犯罪手法仍未逸脫於被告幫助他人犯罪意思之外
    ，即屬被告所預見。而被告提供金融機構帳戶在先，縱已得
    悉他人可能作為上開犯罪用途，卻又容任該項犯罪行為之繼
    續實現，毫無積極取回前揭物品或其他主觀上認為不致發生
    該項犯罪結果之確信，足徵前揭犯罪行為自仍不違其本意，
    被告應具有幫助他人詐欺取財犯罪之間接故意。綜上所陳，
    本案事證已臻明確，被告犯行至堪認定。
三、查被告乙○○提供存摺帳戶予他人詐欺犯罪使用，雖並未參
    與上開犯罪之構成要件行為，然其顯係以幫助他人犯罪之意
    思，實行上開犯罪構成要件以外之行為，核其所為，係犯刑
    法第三十條第一項前段、刑法第三百三十九條第一項之幫助
    詐欺取財罪。又被告僅係幫助他人實行詐欺取財罪，為幫助
    犯，應依刑法第三十條第二項之規定，按詐欺取財罪正犯之
    刑予以減輕。爰審酌被告率然提供帳戶予他人犯罪使用，造
    成遭受詐騙之人追查贓款及實際犯罪行為人發生阻礙，對於
    社會治安仍具有相當之危害性；再參以其犯罪動機、目的、
    手段、於警詢及偵審中均坦承交付帳戶供他人使用之事實、
    具有高職畢業學歷之智識程度等一切情狀，量處如主文所示
    之刑，併諭知易科罰金之折算標準，以示懲儆。又被告上開
    犯罪時間在九十六年四月二十四日之前，且無中華民國九十
    六年罪犯減刑條例第三條第一項各款所列舉不予減刑之情形
    ，已合於同條例所定之減刑要件，爰依同條例第二條第一項
    第三款之規定，減其刑期二分之一，併依同條例第九條之規
    定，諭知易科罰金之折算標準。
據上論斷，應依刑事訴訟法第二百七十三條之一第一項、第二百
九十九條第一項前段，刑法第三十條第一項前段、第二項、第三
百三十九條第一項、第四十一條第一項前段，刑法施行法第一條
之一第一項、第二項前段，中華民國九十六年罪犯減刑條例第二
條第一項第三款、第七條、第九條，判決如主文。
本案經檢察官郭明嵐到庭執行職務。
中　　華　　民　　國　　96　　年　　8　　月　　31 　　日
                  刑事第七庭    法  官  高文崇
上正本證明與原本無異。
如不服本判決，應於送達後十日內向本院提出上訴狀（須附繕
本），上訴於台灣高等法院台中分院。
                                書記官  林淑慧
中　　華　　民　　國　　96　　年　　8 　　月　　31　　日
附錄本案論罪科刑法條：
刑法第三十條第一項前段：
幫助他人實行犯罪行為者，為幫助犯。
刑法第三百三十九條第一項：
意圖為自己或第三人不法之所有，以詐術使人將本人或第三人之
物交付者，處五年以下有期徒刑、拘役或科或併科一千元以下罰
金。
